【裁判字號】    97,審附民,171
【裁判日期】    971230
【裁判案由】    傷害
【裁判全文】
臺灣高雄地方法院刑事附帶民事訴訟判決
原      告    甲○○
被      告    施慈慧原名乙○.
上列被告因傷害案件（本院97年度審易字第2221號），經原告提
起附帶民事訴訟，請求損害賠償，本院判決如下：
    主      文
被告應給付原告新臺幣壹萬陸仟伍百零貳元。
原告其餘之訴駁回。
本判決第一項得假執行。
    事實及理由
一、原告起訴主張：被告於97年7 月9 日上午某時許，在位於高
    雄市○○區○○路1052號「濟龍宮」內，毆打原告，致原告
    受有左前臂10×6 公分抓傷、右頸部左前臂10×6 公分擦傷
    、右肩背10×0.3 公分擦傷等傷害，侵害原告之身體權，原
    告除受有醫藥費新臺幣（下同）6,000 元之損失，並因此傷
    受有精神上痛苦，被告應賠償慰撫金10萬元，爰依侵權行為
    之法律關係，起訴請求被告賠償等語。並求為判決：被告應
    給付原告106, 000元。
二、被告則以：其當日並未出手抓傷原告，自無需對原告負侵權
    行為損害賠償責任。且原告提出之醫療收據，有關身心科與
    消化科之看診支出，與原告所受抓傷無關，竟一併請求被告
    賠償，顯無理由等語置辯。並求為判決：原告之訴駁回。
三、按附帶民事訴訟之判決，應以刑事訴訟判決所認定之事實為
    據，刑事訴訟法第500 條前段定有明文。原告主張其於97年
    7 月9 日上午，在設於高雄市○○區○○路1052號「濟龍宮
    」內，遭被告抓扯，致受有左前臂10×6 公分抓傷、右頸部
    左前臂10×6 公分擦傷、右肩背10×0.3 公分擦傷等傷害一
    節，業經本院以97年度審訴字第3467號判處拘役40日在案，
    堪認原告此部分之主張為真實。
四、本件爭點在於：(一)原告得請求之醫藥費用若干？(二)原告請求
    之精神慰撫金10萬元，是否過高？
  (一)原告得請求之醫藥費用若干？
  1.按因故意或過失，不法侵害他人之權利者，負損害賠償責任
    。又負損害賠償責任者，除法律另有規定或契約另有訂定外
    ，應回復他方損害發生前之原狀；前1 項情形，債權人得請
    求支付回復原狀所必要之費用，以代回復原狀，民法第184
    條第1 項前段、第213 條第1 、3 項分別定有明文。由於身
    體或健康受有傷害，通常需經過治療，始得緩解症狀，並以
    較迅速時間回復，故為醫治受傷之身體而支出之費用，自屬
    回復身體原狀所必要之費用。
  2.經查：原告因被告之抓扯而受有左前臂10×6 公分抓傷、右
    頸部左前臂10×6 公分擦傷、右肩背10×0.3 公分擦傷等傷
    害，已如前述，則原告因被告之故意傷害行為，致身體權遭
    受侵害，則依前述說明，被告自應對原告因抓傷所受之損害
    ，負賠償責任。
  3.次查：原告因前揭傷害，於97年7 月9 日至高雄市立聯合醫
    院外科急診，而支出醫藥費1,102 元及400 元，合計1,502
    元，此有高雄市立聯合醫院97年7 月9 日收據2 份在卷可佐
    ，因此部分之醫療費用乃被告抓傷原告身體，致原告支出回
    復其身體之必要費用，原告自得請求被告賠償。
  4.再按，侵權行為損害賠償之債，須損害之發生與加害人之故
    意或過失加害行為間有相當因果關係，始能成立，倘若原告
    無法舉證損害之發生，與被告之加害行為間，具有相當因果
    關係，被告就該部分之損害，自不負賠償之責。
  5.原告雖主張除前開1,502 元之醫藥費用外，原告另於97年7
    月10日、同年7 月17日，至高雄市立聯合醫院身心科就診，
    而支出1,370 元、766 元，以及於97年7 月9 日、同年7 月
    31日、同年8 月4 日、同年8 月6 日、同年8 月13日、同年
    9 月3 日，至高雄市立聯合醫院消化內科就診，而支出370
    元、1,259 元、379 元、1,525 元、1,206 元、1,471 元，
    均係因遭被告抓傷所引起，被告就此部分，亦應負賠償責任
    等語，並提出收據8 紙為證。惟本院向高雄市立聯合醫院函
    詢原告於前述時間至該醫院身心科與消化內科就診，與原告
    遭被告抓傷，有何關連乙事，經高雄市立聯合醫院函覆表示
    ：原告於97年7 月10日及97年7 月17日自述因遭人攻擊漸出
    現失眠、焦慮及憂鬱情緒、心悸，而至身心科就診，診斷為
    短期憂鬱反應及睡眠障礙。另原告來院就診消化內科係因胃
    食道逆流症，造成胃酸逆流上腹不適與外傷部分沒有關連等
    語，有該醫院97年11月28日函附卷可稽，堪認原告至高雄市
    立聯合院消化內科就診而支出之醫療費，與原告遭被告之傷
    害行為間，不具有相當因果關係，原告請求被告賠償其至高
    雄市立聯合醫院消化內科就診所支出之醫療費，尚屬無據。
    至於原告於97年7 月10日及同年月17日至高雄市立聯合醫院
    身心科就診部分，高雄市立聯合醫院前述函文，僅記載原告
    自述遭人攻擊漸生失眠、焦慮及憂鬱情緒、心悸等語，並未
    見高雄市立醫院醫師就原告身心受創與被告之加害行為間之
    關連性，作出判斷意見。本院審酌心理創傷產生原因之複雜
    性，以及原告於本院審理時，陳稱：被告與其配偶鄭基燦，
    曾在「濟龍宮」內同房共眠，其雖曾請警員陪同抓姦，但未
    獲支持，致其無法抓姦在床等語，而原告之所以遭被告抓傷
    ，亦係因欲蒐集被告與鄭基燦曖昧關係之證據，而前往「濟
    龍宮」內拍照，致起衝突，足見原告因配偶可能與被告發生
    外遇，致對其精神衝擊甚大，此從原告竭盡所能蒐集相關事
    證以觀，即可佐證。因本件原告所受抓傷與擦傷，尚非嚴重
    ，相較於原告配偶疑似外遇事件，對原告造成之打擊，應屬
    相對輕微，則原告至高雄市立聯合醫院身心科就診，係因配
    偶疑似外遇所致，抑或單純遭受抓傷所致，即非無疑，自難
    憑據原告片面自述，即率而推斷原告身心受創係因被告加害
    行為所造成。此外，原告就其至身心科就診而支出醫藥費所
    生損害，與被告之加害行為間，具有相當因果關係一節，並
    無其他舉證，則參照上開說明，原告請求被告賠償其至身心
    科就診所支出之醫藥費損失，即難認有據。
  (二)原告請求之精神慰撫金10萬元，是否過高？
  1.按因故意或過失，不法侵害他人之權利者，負損害賠償責任
    ；不法侵害他人之身體、健康、名譽、自由、信用、隱私、
    貞操，或不法侵害其他人格法益而情節重大者，被害人雖非
    財產上之損害，亦得請求賠償相當之金額，民法第184 條第
    1 項前段、同法195 條第1 項前段分別定有明文。次按，慰
    藉金之賠償須以人格權遭遇侵害，使精神上受有痛苦為必要
    ，其核給之標準固與財產上損害之計算不同，然非不可斟酌
    雙方身分資力與加害程度，及其他各種情形核定相當之數額
    ，最高法院51年台上字第223 號著有判例可資參照。
  2.經查：原告最高學歷為國小畢業，現擔任臨時工，每日薪資
    約在1,000 元至1,200 元，收入並不固定，有土地1 筆與房
    屋1 棟，無任何負債，亦無扶養親屬；被告最高學歷為高職
    畢業，亦從事臨時工工作，每日薪資約在1,000 元至1,500
    元之間，收入並非固定，除此之外，無其他財產，亦無負債
    ，有雙親需其扶養等節，為兩造所不爭執（見本院97 年12
    月25日言詞辯論筆錄），本院斟酌被告不同意原告擅自持相
    機拍照，原可經由理性溝通解決爭執，竟率而以暴力對待，
    實屬不該，惟原告所受傷勢非重，一般均不會影響人體之正
    常活動，精神上所受之痛苦，亦相對輕微，以及斟酌兩造前
    述之學識、工作與經濟狀況等一切情形，認原告請求被告賠
    償之精神慰撫金數額，以15,000元為適當。原告主張精神慰
    撫金數額為10萬，尚屬過高。
五、綜上所述，原告依民法第184 條第1 項前段、第195 條第1
    項之侵權行為法律關係，請求被告賠償醫藥費1,502 元及精
    神慰撫金15,000元，合計賠償16,502元部分，為有理由。原
    告逾此範圍之請求，則無理由，應予駁回。
六、本件原告勝訴部分，所命給付金額未逾50萬元，應依職權宣
    告假執行。
七、據上論結，本件原告之訴為一部有理由，一部無理由，應依
    刑事訴訟法第502 條第1 項、第2 項、第491 條第10款，民
    事訴訟法第389 條第1 項第5 款，判決如主文。
中    華    民    國    97    年    12    月    30    日
                  刑事第七庭  法  官  高增泓
以上正本證明與原本無異。
本判決非對於刑事訴訟之判決有上訴時不得上訴。如不服本判決
應於收受本判決後10日內向本院提出上訴書狀，並應敘述具體理
由，如未敘述上訴理由者，應於上訴期間屆滿後20 日 內補提理
由書狀於本院（均須按他造當事人之人數附繕本）「切勿逕送上
級法院」。
中    華    民    國    97    年    12    月    30    日
                              書記官  黃麗玉


司法院資訊處製作；財團法人民間司法改革基金會備份。
